【裁判字號】    99,交易,603
【裁判日期】    990924
【裁判案由】    過失傷害
【裁判全文】
臺灣臺中地方法院刑事判決             99年度交易字第603號
公  訴  人  臺灣臺中地方法院檢察署檢察官
被      告  乙○○原名:楊盛.
上列被告因過失傷害案件，經檢察官提起公訴（99年度偵字第11
585號），本院判決如下：
    主  文
乙○○因過失傷害人，處拘役伍拾玖日，如易科罰金，以新臺幣
壹仟元折算壹日。
    犯罪事實
一、乙○○所持有之駕駛執照業於民國96年8月13日因酒醉駕車
    而經吊銷後，即未再重新考領。詎其於民國99年3月8日14時
    許，駕駛原逆向停放在臺中縣太平市○○路365號前之車牌
    號碼0671－NB號自用小客車，於起步欲駛入對向快車道之際
    ，原應注意起駛前應顯示方向燈，注意前後左右有無障礙或
    車輛行人，並應讓行進中之車輛行人優先通行，且汽機車應
    遵行方向行駛，並注意車前狀況及隨時保持停煞之安全措施
    ，而依當時天候晴、日間自然光線、市區○○道路、柏油路
    面乾燥無缺陷、無障礙物、視距良好、無號誌，並無不能注
    意之情事，竟疏未注意，未讓行進中之車輛優先通行，即貿
    然起步駛出，未依遵行方向行駛，且未注意車前狀況及隨時
    保持停煞之安全措施，逆向沿光興路由南向北方向駛入快車
    道，適甲○○騎乘車牌號碼117—GQW號普通重型機車，沿光
    興路由北向南方向順向行駛於快車道上，見狀緊急煞車，仍
    閃避不及，其機車右側車身與乙○○所駕駛之自用小客車右
    前車頭發生撞擊，致甲○○人車倒地，並受有右側脛腓骨骨
    折、右足跟深部撕裂傷等傷害。楊盛帆肇事後，於未被有偵
    查犯罪職權之機關或公務員發覺前，留在現場向據報到場處
    理之臺中縣警察局太平交通小隊丙○○○○坦承為肇事者而
    自首接受裁判。
二、案經甲○○訴由臺灣臺中地方法院檢察署檢察官偵查起訴。
    理  由
一、證據能力：按被告以外之人（包括證人、鑑定人、告訴人、
    被害人及共同被告等）於審判外之陳述雖不符刑事訴訟法第
    159條之1至之4等4條之規定，而經當事人於審判程序同意作
    為證據，法院審酌該言詞陳述或書面陳述作成時之情況，認
    為適當者，亦得為證據；當事人、代理人或辯護人於法院調
    查證據時，知有刑事訴訟法第159條第1項不得為證據之情形
    ，而未於言詞辯論終結前聲明異議者，視為有前項之同意，
    同法第159條之5定有明文。查以下本判決引用之證人於審判
    外之言詞或書面陳述，性質上雖屬傳聞證據，惟公訴人及被
    告於本院審理時均不爭執其證據能力，且經本院審理時予以
    提示並告以要旨，經公訴人及被告表示意見，均未於言詞辯
    論終結前聲明異議，本院審認上開證據作成時之情況，應無
    違法取證或不當情事，與本案待證事實間復具有相當之關聯
    性，以之作為證據應屬適當，依刑事訴訟法第159條之5規定
    ，自有證據能力，合先敘明。
二、訊據被告楊盛帆雖不否認於前揭時間、地點，車牌號碼0671
    －NB號自用小客車與告訴人甲○○所騎乘之機車發生碰撞事
    故，告訴人因而受傷之事實，惟矢口否認有何過失傷害之犯
    行，辯稱：伊當時坐在車牌號碼0671－NB號自用小客車內要
    拿東西，車子當時並未發動，停放在伊家門口慢車道上，車
    子停得歪歪的，告訴人的機車速度太快，所以撞到伊車子後
    ，才會往外偏摔出去，警方製作伊的談話紀錄表的內容，是
    警方先製作完成，伊沒有看就直接簽名云云。惟查：
(一)、被告與告訴人於前揭時間、地點發生本件交通事故之事實，
    業經告訴人於警詢、偵訊時指述綦詳，並有臺中縣警察局99
    年5月27日中縣警交字第0990009244號函所附具之本件道路
    交通事故現場圖、道路交通事故調查報告表(一)、(二)、道路交
    通事故現場圖、現場照片11張在卷可參（見偵查卷第14 至
    第19頁）。又本件車禍發生後，告訴人經送往國軍臺中總醫
    院附設民眾診療服務處就診，經醫師診斷受有右側脛腓骨骨
    折、右足跟深部撕裂傷等傷害，有該院診斷證明書乙份附卷
    可憑（見偵查卷第29頁），是告訴人因本件車禍而導致前述
    傷害之結果，洵堪認定。
(二)、被告於本件由臺中縣警察局太平分局太平交通小隊所製作之
    處理交通事故談話紀錄表中陳稱：伊當時由光興路363號家
    中門前駕車駛入車道，要開至對向順向停車時，剛好由伊正
    前方適有一輛機車，車速很快的由光興路從北向南直行，就
    撞到伊的車子右前車角，造成對方倒地受傷等語明確（見偵
    查卷第20頁）。被告雖於本院審理時翻異前詞，並以前開言
    詞置辯，然查：
１、證人即本件承辦員警王振偉於本院審理中結證稱：本件交通
    事故談話紀錄表是伊製作的，伊是於99年3月8日15時30分許
    ，在太平八○三醫院對被告製作的。依照警方處理道路交通
    事故的流程，一般說來，如果兩造當事人沒有受傷的話，就
    是到案發現場的路邊製作筆錄，如果有受傷的話，是到醫院
    製作筆錄。本件被告沒有受傷，但因為告訴人有受傷，所以
    伊請被告一起到醫院探視告訴人，一同製作談話紀錄表。本
    件製作談話紀錄表時，是依照被告陳述，伊一邊製作筆錄的
    ，所以筆錄開始時間是15時30分，製作完畢的時間是15時50
    分，筆錄製作完成之後，有請被告看過之後再簽名，而且伊
    在製作談話紀錄表時，第一項會先問當事人精神狀況是否良
    好，意識是否清楚才能詢問。本件製作談話紀錄時，是完全
    依照被告的陳述記載。伊第一時間到肇事現場時，被告就有
    跟伊說，當時他是要把車開出來，後來到醫院的時候，他還
    是這樣說，伊是按照他所說的內容製作筆錄內容等語明確（
    見本院99年9月10日審理筆錄）。
２、證人即告訴人甲○○於本院審理時結證稱：伊當天騎機車從
    太平往大里方向沿光興路行駛，到案發地點時，看到被告的
    車子逆向開出來，伊有煞車，但來不及，就撞上去了。伊當
    天如果閃得話，也沒有辦法閃過去，因為伊如果要閃的話，
    就會跨越分向雙黃線，而且對向也有來車，所以沒有辦法閃
    。當天撞擊地點是在是在快車道的中央，事故發生後，伊沒
    有失去意識，伊自己還有打電話叫救護車。發生事故後，被
    告先把車子倒回去慢車道上，被告才跟他的太太從車上下來
    等語（見本院99年9月10日審理筆錄）。
３、被告於本院審理時陳稱：發生本件車禍事故之後，告訴人的
    機車沒有被移動過，地上的散落物也沒有動過，告訴人當時
    並沒有暈過去，伊過去要扶告訴人時，他不讓他扶等語（見
    本院99年9月10日審理筆錄）。參以本件道路交通事故現場
    圖，告訴人煞車痕係在快車道上，距離分向雙黃線2.3公尺
    處，剎車痕長約6.5公尺，機車倒地位置係在快車道上，機
    車前車輪距分向雙黃線1.5公尺；又機車因本件碰撞而產生
    散落物，該等散落物係分布在快車道中央、靠近分向雙黃線
    處，而被告車輛停放位置係在慢車道上，並未超越慢車道，
    有道路交通事故現場圖、現場照片在卷可參，若如被告所言
    ，其車輛停放在慢車道上，完全未駛動，則本件碰撞地點即
    煞車痕之終點、散落物所在地點，理應在慢車道或快車道與
    慢車道之交界處，然本件案發現場之跡證情形，顯與被告前
    述所述未符。
４、且衡諸常情，若如被告所稱，其所有之上開自用小客車始終
    如同現場照片圖般停放於慢車道上，未曾有起步駛出之動作
    ，則告訴人既騎乘前揭機車行駛於快車道上，應無緊急煞車
    以閃避被告車輛，造成如道路交通現場圖及現場照片所示之
    煞車痕之理。再依據道路交通現場圖及現場照片所示，被告
    所有之上開自小客車乃停放於光興路上由北往南方向之慢車
    道上，被告之自用小客車車頭朝外，朝向東北方，亦徵當時
    情形乃被告未依應遵行方向行駛，卻逆向自路旁駛出，而使
    告訴人為閃避被告車輛緊急煞車不及，致發生本件碰撞。是
    被告前開所辯，尚無足採認。
(三)、按行車前應注意，起駛前應顯示方向燈，注意前後左右有無
    障礙或車輛行人，並應讓行進中之車輛行人優先通行；駕駛
    人應注意車前狀況，並隨時採取必要之安全措施；汽車均應
    按遵行方向順序行駛，道路交通安全規則第89條第1項第6款
    、第94條第3項、第97條第1款分別定有明文。本件被告於上
    開時間、地點，駕駛前揭自用小客車，起步欲駛入對向快車
    道時，自應注意遵守前揭道路交通安全規則規定駕駛，且當
    時天候晴、日間自然光線、市區○○道路、柏油路面乾燥無
    缺陷、無障礙物、視距良好、無號誌，並無不能注意之情事
    ，此有上開交通事故調查報告表(一)、(二)在卷可憑，被告並無
    不能注意之情事，竟疏未注意，未讓行進中之車輛優先通行
    ，貿然逆向沿光興路由南向北方向駛入快車道，又未隨時注
    意車前狀況及隨時保持停煞之安全措施，致告訴人所騎乘之
    機車煞車不及，撞擊被告所駕駛之前開自用小客車右前車頭
    而倒地，被告對本件事故之發生顯有過失，甚為明確。而告
    訴人因本件車禍受有右側脛腓骨骨折、右足跟深部撕裂傷等
    傷害，業如前述，則被告之過失行為與告訴人所受之傷害結
    果間，顯然具有相當因果關係。綜上所述，本件事證已臻明
    確，被告因過失致告訴人甲○○受傷之犯行，洵堪認定，應
    予依法論科。
三、論罪科刑部分：
(一)、核被告乙○○所為，係犯刑法第284條第1項前段之過失傷害
    罪。按汽車駕駛人，無駕駛執照駕車、酒醉駕車、吸食毒品
    或迷幻藥駕車、行駛人行道或行經行人穿越道不依規定讓行
    人優先通行，因而致人受傷或死亡，依法應負刑事責任者，
    加重其刑至二分之一，道路交通管理處罰條例第86條第1項
    定有明文，本件被告前雖經依法考領駕駛執照，但其所考領
    之駕駛執照因酒醉駕車而於96年8月13日吊銷，迄今未重新
    考領，有前開道路交通事故談話記錄表、臺中縣警察局道路
    交通事故初步分析研判表、司法院公路監理電子閘門查詢汽
    車駕駛人結果各乙份在卷可參，是被告於本件車禍發生時，
    確屬無照駕駛。被告為汽車駕駛人，無駕駛執照駕車，因而
    致告訴人受傷，應依上揭規定，就其所犯過失傷害部分加重
    其刑。
(二)、被告於肇事後，於有偵查權限之公務員發覺犯罪前，向警方
    坦承犯罪，而接受裁判，有臺中縣警察局道路交通事故肇事
    人自首情形紀錄表乙份附卷可參（見偵查卷第22頁），其行
    為符合刑法第62條前段自首規定，爰減輕其刑，並依刑法第
    71條第1項之規定，先加重後減輕之。
(三)、爰審酌被告於本件車禍之過失程度，告訴人之受傷狀況，被
    告肇事後迄今均未與告訴人和解，暨被告犯後仍飾言卸責，
    犯罪後態度非佳等一切情形，量處如主文所示之刑，並諭知
    易科罰金之折算標準，以示懲儆。
據上論斷，應依刑事訴訟法第299條第1項前段，道路交通管理處
罰條例第86條第1項，刑法第284條第1項前段、第62條前段、第4
1第1項前段，刑法施行法第1條之1第1項、第2項前段，判決如主
文。
中    華    民    國    99    年    9     月    24    日
                        臺灣臺中地方法院刑事第十三庭
                            法  官  劉麗瑛
以上正本證明與原本無異。
如不服本判決應於收受判決後10日內向本院提出上訴書狀，並應
敘述具體理由；其未敘述上訴理由者，應於上訴期間屆滿後20日
內向本院補提理由書（均須按他造當事人之人數附繕本）「切勿
逕送上級法院」。
                            書記官  王玟
中    華    民    國    99    年    9     月    24    日
附錄論罪科刑法條
中華民國刑法第284條
因過失傷害人者，處6月以下有期徒刑、拘役或5百元以下罰金，
致重傷者，處1年以下有期徒刑、拘役或5百元以下罰金。
從事業務之人，因業務上之過失傷害人者，處1年以下有期徒刑
、拘役或1千元以下罰金，致重傷者，處3年以下有期徒刑、拘役
或2千元以下罰金。

司法院資訊處製作；財團法人民間司法改革基金會備份。
